臺灣高雄地方法院民事裁定
108年度消債更字第215號
聲  請  人  林韋辰（原名：林偉揚）
0000000000000000

0000000000000000

0000000000000000

代  理  人  李榮唐律師
上列當事人因消費者債務清理事件聲請更生，本院裁定如下：
    主  文
聲請人林韋辰自中華民國一○九年二月十日下午四時起開始更生
程序。
命司法事務官進行本件更生程序。
    理  由
一、按債務人不能清償債務或有不能清償之虞者，得依本條例所
    定更生或清算程序，清理其債務；債務人無擔保或無優先權
    之本金及利息債務總額未逾新臺幣（下同）12,000,000元者
    ，於法院裁定開始清算程序或宣告破產前，得向法院聲請更
    生；法院開始更生程序之裁定，應載明其年、月、日、時，
    並即時發生效力；法院開始更生或清算程序後，得命司法事
    務官進行更生或清算程序，必要時得選任律師、會計師或其
    他適當之自然人或法人1人為監督人或管理人，消費者債務
    清理條例（下稱消債條例）第3條、第16條第1項、第42條第
    1項、第45條第1項分別定有明文。
二、聲請意旨略以：伊有不能清償債務情事，前依消債條例聲請
    前置協商成立，惟仍不得已毀諾。伊又未經法院裁定開始清
    算程序或宣告破產，爰聲請更生等語。
三、經查：
  ㈠聲請人曾請求前置協商成立，約定自民國107年7月起，分120
    期，利率3％，每月清償9,961元，惟聲請人未依約繳款，而
    於107年9月通報毀諾，此有國泰世華銀行陳報狀可參（卷第
    51至74頁）。又聲請人於107年9月之實領薪資為15,892元，
    此有薪資表可考（卷第178至179頁），是聲請人斯時收入，
    扣除107年度主管機關所公告高雄市每人每月最低生活費12,
    941元之1.2倍即15,529元後（詳後述），已無法負擔每月9,
    961元之還款金額，堪認聲請人因收入不高致繼續履行協商
    條件有所困難，而有不可歸責於己之事由。
  ㈡聲請人於106年度至107年度申報所得各為442,979元、437,93
    6元，平均每月所得約36,915元、36,495元（本裁定計算式
    均採元以下四捨五入），名下無財產，有南山人壽保單解約
    金43,787元；又聲請人自105年8月15日起於延銓實業有限公
    司擔任切割作業員，108年1至8月平均每月實領收入約28,67
    3元【計算式：（17,667＋21,832＋37,229＋38,329＋31,429＋23
    ,135＋23,135＋36,629）÷8＝28,673】，現未領取任何補助等
    情，有財政部高雄國稅局106年至107年綜合所得稅各類所得
    資料清單及財產歸屬資料清單（卷第13至15頁）、財產及收
    入狀況說明書（卷第3至4頁）、債權人清冊（卷第6頁）、
    戶籍謄本（卷第39頁）、勞工保險被保險人投保資料表（卷
    第16頁）、個人商業保險查詢結果表（卷第118頁）、財團
    法人金融聯合徵信中心前置協商專用債權人清冊（卷第7至9
    頁）、信用報告（卷第10至12頁）、高雄市政府社會局函（
    卷第137頁）、高雄市政府都市發展局函（卷第138頁）、薪
    資表（卷第43頁、第77至78頁、第154負）、在職證明書（
    卷第42頁）、南山人壽保險股份有限公司函（卷第181至182
    頁）可憑。依聲請人上述工作、收入及財產情況，堪認以其
    108年1月至8月平均每月收入約28,673元核算其償債能力，
    較為妥適。
  ㈢關於聲請人必要生活費用部分，聲請人主張每月支出13,500
    元（包含每月房屋租金6,500元）乙情，並提出租賃契約書
    為憑（卷第17頁）。而按債務人必要生活費用，以最近一年
    衛生福利部或直轄市政府所公告當地區每人每月最低生活費
    1.2倍定之，消債條例第64條之2第1項定有明文。本院參酌
    衛福部社會司所公告109年度高雄市最低生活費為13,099元
    ，1.2倍即15,719元，聲請人主張每月必要支出約13,500元
    ，尚屬合理，應予採計。
  ㈣關於聲請人扶養支出部分，聲請人稱須負擔配偶穆又榳、未
    成年子女林○凱、母親黃月時之扶養費，每月各6,000元、6,
    000元、8,000元。經查：
  ⒈查穆又榳係74年生，於登威實業行投保勞保，於106至107年
    度申報所得各為120,000元（性質均係薪資所得），名下無
    財產，前於107年8月17日領取44,000元勞保生育給付，現未
    領取任何補助等情，有戶籍謄本（卷第40頁）、所得及財產
    歸屬資料清單（卷第44至45頁）、勞工保險被保險人投保資
    料表（卷第41頁）、高雄市政府社會局函（卷第137頁）、
    勞動部勞工保險局函（卷第140頁）、存簿（卷第92至106頁
    ）在卷可查。聲請人固稱穆又榳因所持有之廢棄物處理技術
    員合格證書借予父親設立之登威實業行使用，而於該商號投
    保勞保，實為家管，未於該商號任職，且該商號業於108年7
    月轉售，僅約定證照仍借予受讓人使用，並提出配偶簽立之
    切結書（卷第164頁、第166頁）、廢棄物處理技術員合格證
    書（卷第165頁）為憑，惟經本院向登威實業行函詢，穆又
    榳於108年1月起迄今每月領取16,000元薪資，有登威實業行
    提出之薪資表（卷第143頁）可證，堪認聲請人配偶每月確
    有領取16,000元薪資之情。又按受扶養者之必要生活費用，
    準用第一項規定計算基準數額，並依債務人依法應負擔扶養
    義務之比例認定之，消債條例第64條之2第2項亦有明定。準
    此，聲請人配偶每月收入16,000元，已逾109年度高雄市每
    人每月最低生活費1.2倍15,719元，非不能以自己收入維持
    生活，難認有受聲請人扶養之權利，是聲請人主張每月支出
    配偶扶養費6,000元，難認必要，爰不採計。
  ⒉其次，子女林○凱係107年7月生，於107年度無申報所得，名
    下無財產，自107年7月起迄今每月領取育兒津貼2,500元等
    情，此有戶籍謄本（卷第39頁）、所得資料清單及財產歸屬
    資料清單（卷第47至48頁）、高雄市政府社會局函（卷第13
    7頁）附卷可參。聲請人所育之子女既未成年，名下復無財
    產，堪認有受扶養之權利。至林○凱所需扶養程度，以109年
    度高雄市每人每月之最低生活費13,099元之1.2倍15,719元
    ，扣除每月領取之育兒津貼後，由聲請人與配偶共同負擔，
    聲請人應負擔6,610元【計算式：（15,719－2,500）÷2＝6,61
    0】。聲請人主張每月支出子女扶養費6,000元，尚為可採。
  ⒊再者，母親黃月時係47年生，現無業，於106年至107年度均
    無申報所得，名下無財產，自106年10月起每月領取身障補
    助3,628元，另自108年1月起每月領取財團法人中華民國佛
    教慈濟慈善事業基金會濟助金3,000元，扶養義務人僅聲請
    人等情，此有戶籍謄本（卷第21頁）、所得資料清單及財產
    歸屬資料清單（卷45頁背面至第46頁）、存簿（卷第111至1
    17頁）、臺南市政府都市發展局函（卷第75頁）、勞動部勞
    工保險局函（卷第76頁）、臺南市政府社會局函（卷第139
    頁）、身障證明（卷第49頁）、勞工保險被保險人投保資料
    表（卷第129頁）、財團法人中華民國佛教慈善事業基金會
    函（卷第169頁）附卷可憑。則以黃月時上述財產、收入狀
    況，尚不足以維持生活，有受聲請人扶養之權利。至黃月時
    所需扶養程度，因黃月時於臺南市居住，以109年度臺南市
    每人每月之最低生活費12,388元之1.2倍即14,866元，扣除
    每月領取之身障補助、濟助金，聲請人應負擔8,228元（計
    算式：14,866－3,678－3,000＝8,228）。聲請人主張每月支出
    母親扶養費8,000元，應為可採。
  ㈤承上，聲請人目前每月收入約28,673元，扣除個人必要支出1
    3,500元、子女扶養費6,000元、母親扶養費8,000元後，剩
    餘1,173元，而聲請人目前負債總額為1,073,655元（卷第6
    頁債權人清冊），扣除南山人壽保單解約金43,787元後，以
    每月所餘逐年清償，至少須約73年【計算式：（1,073,655－
    43,787）÷1,173÷12≒73】始能清償完畢，應認其已不能清償
    債務。此外，聲請人無擔保或無優先權之債務總額未逾1,20
    0萬元，且無消債條例第6條第3項、第8條或第46條各款所定
    駁回更生聲請之事由存在。則聲請人聲請更生為有理由，應
    予准許，爰命司法事務官進行本件更生程序。
四、依消債條例第11條第1 項、第45條第1 項、第16條第1 項，
    裁定如主文。
中　　華　　民　　國　 109　　年　　2 　　月　　10　　日
              　　民事庭　　  法　官　陳宛榆
以上正本係照原本作成。
本裁定不得抗告。
中　　華　　民　　國　 109　　年　　2 　　月　　10　　日
  　                          書記官　何福添